臺灣臺北地方法院民事裁定
110年度抗字第316號
抗  告  人  亞洲龍食品股份有限公司

法定代理人  陳文安  
上列抗告人與相對人LEONG SIEW PONG（梁兆邦）間聲請本票裁
定事件，對於民國110年9月8日本院110年度司票字第15306號裁
定提起抗告，本院裁定如下：
    主  文
抗告駁回。
抗告程序費用新臺幣壹仟元由抗告人負擔。
    理  由
一、按民事案件涉及外國人或構成案件事實中牽涉外國地者，即
    為涉外民事事件，應依涉外民事法律適用法（下稱涉民法）
    定法域之管轄及法律之適用（最高法院98年度台上字第1695
    號判決參照）。查相對人為馬來西亞國籍人士，有抗告人提
    出之相對人護照影本在卷可稽（見原裁定卷第11頁），本件
    乃具涉外因素，且抗告人係就原裁定駁回其聲請本票強制執
    行之私法事件為爭執，核屬涉外民事事件，依前揭說明，應
    依涉民法擇定管轄法院及準據法。而關於管轄法院部分，國
    際管轄權之有無，悉依起訴之法庭地法為據，是抗告人既向
    我國法院聲請本票強制執行，即應按法庭地法即我國法律定
    其國際管轄權歸屬。惟我國涉民法並未就涉外事件之國際管
    轄權加以明定，依該法第1條前段規定：「涉外民事，本法
    未規定者，適用其他法律之規定」，則受訴法院自得就具體
    情事，類推適用國內法相關規定，以定其訴訟之管轄（最高
    法院104年度台抗字第1004號民事裁定要旨參照）。抗告人
    依票據法第123條規定聲請本票強制執行，性質上屬非訟事
    件，應類推適用非訟事件法第194條第1項規定，即執票人就
    本票聲請法院裁定強制執行事件，由票據付款地之法院管轄
    ；又本票未載付款地及發票地，依票據法第120條第5項、第
    4項規定，以發票人之營業所、住所或居所所在地為付款地
    。
二、本件抗告人聲請及抗告意旨略以：伊執有相對人於民國108
    年4月12日所簽發之金額新臺幣（下同）4,763,250元，未載
    到期日、記載免除作成拒絕證書之本票1紙（下稱系爭本票
    ），伊為付款提示未獲付款，爰聲請裁定准予強制執行。又
    本票為文義證券，其上之權利義務，胥依記載之文義而定，
    系爭本票並無「發票地」欄，僅有發票人「地址」欄，原裁
    定以系爭本票之發票地即為發票人於「地址」欄所填寫之泰
    國地址，即違背票據文義，顯非適法。又系爭本票既無「發
    票地」欄，自無從記載發票地，應依票據法第124條第4項之
    規定以發票人之營業所、住所或居所所在地為發票地；相對
    人居留證住址在臺北市○○區○○路00○00號1樓，亦即以該址為
    居所，本院就本件自有管轄權，原裁定以本院未具國際管轄
    權為由駁回伊之聲請，認事用法有違誤，為此提起抗告，求
    予廢棄，並准予系爭本票強制執行等語。
三、經查，系爭本票未記載付款地及發票地，僅經相對人於發票
    人欄後之地址欄記載：「000000 Moo 8 Laddarom Bangna T
    rad Road KM7 Bangna Village Bangkaew,Bang Phil.Samut
    prakan」，為抗告人所是認，並有系爭本票可憑（見原裁定
    卷第9頁），則依票據法第124條第4項規定，系爭本票自以
    相對人於該本票所載之泰國地址為付款地，揆之前揭說明，
    泰國法院就本件裁定系爭本票准予強制執行事件，始有國際
    管轄權。雖抗告人提出相對人出售股票買賣契約書及其110
    年度證券交易稅一般代繳稅額繳款書影本（見原裁定卷第13
    至15頁），然票據為文義證券，票據上之權利義務，基於外
    觀解釋原則與客觀解釋原則，悉依票上記載之文字以為決定
    ，不得以票據以外之具體、個別情事資為判斷基礎，加以變
    更或補充（最高法院97年度台簡上字第18號裁判要旨參照）
    ，本件自不得以系爭本票文義以外之其他事項加以補充相對
    人於簽發系爭本票時所填載住址之認定，抗告人主張系爭本
    票之付款地即上開文書所示居留地址，並應據以認定管轄法
    院云云，即非可採。是本院司法事務官以抗告人向無管轄權
    之法院提出聲請，及不能依非訟事件法第5條準用民事訴訟
    法第28條規定將本件裁定移送泰國法院為由，類推適用民事
    訴訟法第249條第1項第2款規定，以原裁定駁回抗告人之聲
    請，於法並無不合。抗告意旨指摘原裁定不當，求予廢棄，
    非有理由，應予駁回。
四、本件抗告為無理由，依非訟事件法第21條第2項、第24條第1
    項、第46條，民事訴訟法第495條之1第1項、第449條第1項
    、第95條、第78條，裁定如主文。
中　　華　　民　　國　　110 　年　　11　　月　　 29 　日
              民事第六庭    審判長法官　許純芳
                                法　官　蕭清清
                                法　官  林春鈴

以上正本係照原本作成
本裁定除以適用法規顯有錯誤為理由，並經本院許可外，不得再
抗告。如提起再抗告，應於收受後10日內委任律師為訴訟代理人
向本院提出再抗告狀，並繳納再抗告費新台幣1,000元。
中　　華　　民　　國　　110 　年　　11　　月　　29　　日
                    　　　　　　書記官　鍾尚勲